【裁判字號】    92,易,375
【裁判日期】    920630
【裁判案由】    違反菸酒管理法
【裁判全文】
臺灣屏東地方法院刑事判決                          九十二年度易字第三七五號
    聲  請  人  臺灣屏東地方法院檢察署檢察官
    被      告  乙○○
右列被告因違反菸酒管理法案件，經檢察官提起公訴（九十年度偵字第一三一四號
），經本院潮州簡易庭認不宜以簡易判決處刑，移由本院刑事庭改依通常程序審理，
本院判決如左：
    主  文
乙○○產製私酒，處有期徒刑肆月，如易科罰金，以佰元折算壹日。扣案如附表所
示物品均沒收。
    事  實
一、乙○○曾違反菸酒管理法案件，於民國九十一年十二月十日經臺灣高等法院高雄
    分院判處有期徒刑三月確定，（於九十二年一月二十九日易科罰金執行完畢，不
    構成累犯）明知未經主管機關許可，不得私自產製釀酒，竟基於產製私酒之犯意
    ，約於九十二年一月十八日，在屏東縣竹田鄉○○村○○路二二○巷二十一號前
    面之草工寮，未經主管機關許可之釀製私酒。嗣於九十二年二月十八日十五時三
    十分許，經屏東縣政府聯合稽查小組會同員警在上址及屏東縣竹田鄉○○村○○
    路一八三號住處查獲，並扣得如附表所示之物。
二、案經屏東縣警察局潮州分局報告臺灣屏東地方法院檢察署檢察官聲請簡易判決處
    刑，本院潮州簡易庭認為不宜適用簡易程序，移由本院刑事庭改依通常程序審理
    。
    理  由
一、訊據被告乙○○雖坦承曾經產製私酒，並經屏東縣政府聯合稽查小組會同員警所
    查獲如附表所示之物之事實，惟口否認有何違反菸酒管理法之犯行，辯稱：○．
    六公升瓶裝六十瓶，是去年五月份警方查緝時未帶走，二十五公升裝及三十公升
    的私酒裝各一桶，也是去年五月份釀造，我送給葉權源但他不敢使用就還給我。
    查到製酒機的功能受損，不太能使用，所以才三千元賣給邱琪金煮豬腳使用；Ｒ
    Ｏ濾酒器酒雖然可以使用，但馬達有問題會不定時停止運轉。在工寮查到的六百
    五十公升酒糟是要給鴨子吃，我已經沒有在販賣及釀製私酒云云。惟查：
  (一)依證人即屏東縣政府財政局菸酒查緝小組甲○○到庭證述：現場查到的八百公升
    、五百公升裝，共六百五十公升的米酒正在發酵，不可能是去年五月留下來的，
    如果放麼久會臭掉，現場沒有臭掉的情形，這兩桶半成品的酒大概是九十二年一
    月十八日開始做，因為從放原料製造到發酵這樣程度，須要一個月的時間等語（
    見本院審理卷第四十一頁至第四十二頁）在卷甚詳，足見上述半成品之私酒係於
    九十二年一月十八日所製造甚明，是被告所辯稱上述二桶半成品私酒係九十一年
    五月為警查獲時所留下云云，顯係無據，不足採信。
  (二)被告雖否認再度釀製私酒，並稱ＲＯ濾酒器酒雖然可以使用，馬達有問題會不定
    時停止運轉。製酒機功能受損，不太能使用，已約定轉賣予邱琪金煮豬腳云云。
    而證人邱琪金於本院審理時亦證述：九十二年過年後不久，被告在伊店內將製酒
    機以三千元代價賣予伊作煮豬腳使用云云。然依證人甲○○於本院審理中所結稱
    ：我到現場時製酒機及ＲＯ濾酒器都放在車上，並用帆布蓋著，製酒分離的時候
    會用到這個東西，如果沒有這兩樣設備，只能發酵沒有辦法分離酒，現場並沒有
    查到其他可以分離的機器等語（見本院審理筆錄第四十六頁）以觀；及本院將上
    述製酒機及ＲＯ濾酒器各一台，經送請鑑定結果：蒸餾鍋、製酒機具有蒸餾製酒
    功能，為屬堪用器具；ＲＯ濾酒器內殘餘高梁系類酒液，經判別為已使用且堪用
    之器具，具有濾酒功能。有臺灣菸酒股份有限公司屏東酒廠九十二年六月二日（
    九二）屏酒政字第一六四八號函附卷（見本院審理卷第五十四頁）可稽。益證被
    告準備釀造私酒完成後，以上開機器分離酒液之犯行至為明確，其上開所辯，顯
    與實情相佐，委無足採。
  (三)此外，復有現場查獲照片八張及行政院衛生署藥物食品檢驗局九十二年三月十八
    日藥檢南字第○九二九二八○○四三號檢驗成績書及屏東縣衛生局九十二年三月
    六日屏衛七字第○九二○○○三八五九號函所附檢體送驗報告單附卷可稽。綜上
    所述，被告所辯要屬卸飾之詞，殊無可採，其事證明確，犯行堪以認定。
二、按菸酒製造業之設立應向中央主管機關申請設立許可，未經許可者，不得擅自私
    菸酒，菸酒管理法第十條定有明文，被告乙○○未經許可即私製酒類，核其所為
    係犯菸酒管理法第四十六之產製私酒罪。爰審酌被告犯罪動機、所生危害尚不大
    （尚未賣出）及其犯後態度不佳等情狀，量處如主文所示之刑，並諭知易科罰金
    之算標準。扣案之附表編號三之製酒機、編號四之ＲＯ濾酒器各一台、附表編號
    六、編號七之半成米酒四百公升、二百五十公升，均應依菸酒管理法第五十七之
    規定沒收之。另附表編號一至編號三之米酒成品，縱如證人葉權源所證述及被告
    所述為九十一年五月間為警查獲時未帶走等節屬實，因屬違法釀製之私酒，亦應
    依菸酒管理法第五十七條之規定沒收之，附此敘明。公訴意旨另以：被告自九十
    一年五月起至九十二年二月十八日止，連續製造私酒云云。惟查被告前案所違反
    產製私罪，甫經臺灣高等法院高雄分院於九十一年十二月十日以九十一年上易字
    第一四四一號判處有期三月確定，臺灣屏東地方法院檢察署刑案資料查註紀錄表
    在卷可憑。及依證人甲○○前揭所證述：現場所查獲這兩桶半成品的私酒大概是
    九十二年一月十八日開始做，因為從放原料製造到發酵這樣程度，須要一個月的
    時間等語以觀，附編表編號六及編號七之米酒半成品應係自九十二年一月八日製
    造甚明。退一步而言，縱然被告於九十二年一月八日以前，有何製造私酒之犯行
    ，依照證人甲○○所述酒品製造時間推論，應為前揭九十一年上易字第一四四一
    號案件之既判力效力所及，而不得追訴；更何況現場並未查獲大量成品之米酒存
    在，自不得任意推論被告有何連續製造私酒之行為，就此原應為無罪之諭知，惟
    公訴意旨認此部分與前開有罪部分有裁判上一罪關係，爰不另為無罪之諭知，併
    此敘明。
據上論斷，依刑事訴訟法第四百五十二條，第二百九十九條第一項前段，菸酒管理法
第四十六條、第五十七條，刑法第十一條前段、第四十一條第一項前段，罰金罰鍰提
高標準條例第二條，判決如主文。
中      華      民      國    九十二    年      六      月     三十     日
                                臺灣屏東地方法院刑事第五庭
                                    法  官   楊萬益
得上訴
右正本證明與原本無異。
如不服本判決應於收受本判決送達後十日內向本院提出上訴書狀，其未敘述上訴理由
者，並得於提起上訴後十日內向本院補提理由書狀（均須按他造當事人之人數附繕本
 ）「切勿逕送上級法院」
                                    書記官   呂坤宗
中    華    民    國     九十二      年      七      月       四      日
附錄本判決論罪科刑法條：
菸酒管理法第四十六條
產製或輸入私菸、私酒者，處一年以下有期徒刑、拘役或科或併科新台幣
三十萬元以上一百五十萬元以下罰金。但以手工產製私菸、私酒供自用者
，免予處罰。
 附  表：
┌─────┬─────┬─────┬─────┬───────────┐
│  編  號  │品      名│單      位│數      量│  查   獲   地 點   │
├─────┼─────┼─────┼─────┼───────────┤
│一        │米酒成品  │瓶（零點六│六十      │屏東縣竹田鄉西勢村光明│
│          │          │公升裝）  │          │路一八三號            │
├─────┼─────┼─────┼─────┼───────────┤
│二        │米酒成品  │桶（二十五│三        │  同              右  │
│          │          │公升裝）  │          │                      │
├─────┼─────┼─────┼─────┼───────────┤
│三        │米酒成品  │桶（三十公│一        │  同              右  │
│          │          │升裝）    │          │                      │
├─────┼─────┼─────┼─────┼───────────┤
│四        │製酒機    │組        │一        │  同              右  │
├─────┼─────┼─────┼─────┼───────────┤
│五        │ＲＯ濾酒器│組        │二        │  同              右  │
├─────┼─────┼─────┼─────┼───────────┤
│          │米酒半成品│桶（八百公│半桶（約有│屏東縣竹田鄉西勢村龍門│
│六        │          │升裝）    │四百公升）│路二二○巷二十一號前面│
│          │          │          │          │之草工寮              │
├─────┼─────┼─────┼─────┼───────────┤
│          │米酒半成品│桶（五百公│半桶（約有│屏東縣竹田鄉西勢村龍門│
│七        │          │升裝）    │二百五十公│路二二○巷二十一號前面│
│          │          │          │升）      │之草工寮              │
└─────┴─────┴─────┴─────┴───────────┘


司法院資訊處製作；財團法人民間司法改革基金會備份。
